臺灣橋頭地方法院民事判決　　　　　　　110年度訴字第231號
原　　　告　李和育　

訴訟代理人　王森榮律師
　　　　　　賴柏宏律師
被　　　告　林愷培　
　　　　　　林鴻穎　
上列當事人間請求損害賠償事件，本院於民國110年10月5日言詞
辯論終結，判決如下：
    主  文
原告之訴駁回。
訴訟費用由原告負擔。
    事實及理由
壹、程序事項
一、按法定代理人之代理權消滅者，其訴訟程序在取得訴訟能力
    之本人承受其訴訟以前當然停止；取得訴訟能力之本人於得
    為承受訴訟時，應即為承受之聲明，他造當事人亦得聲明承
    受訴訟，民事訴訟法第170條、第175條定有明文。本件被告
    林愷培於起訴時尚未成年，訴訟繫屬中已成年，有訴訟能力
    ，其法定代理人之法定代理權消滅，原告聲明由被告林愷培
    本人承受訴訟（訴字卷第157頁），與上開規定相符，應予
    准許。
二、被告林愷培經合法通知，未於言詞辯論期日到場，核無民事
    訴訟法第386條各款所列情形，爰依原告之聲請，由其一造
    辯論而為判決。
三、按訴狀送達後，原告不得將原訴變更或追加他訴。但請求之
    基礎事實同一或擴張或減縮應受判決事項之聲明者，不在此
    限；不變更訴訟標的，而補充或更正事實上或法律上之陳述
    者，非為訴之變更或追加，民事訴訟法第255條第1項第2、3
    款、第256條分別定有明文。經查，原告於起訴時，將陳政
    峰、鄭曉鳳、陳進中、林愷培、林鴻穎、陳學德、陳柏村、
    羅元均、羅國禎列為共同被告，並聲明：「㈠被告陳政峰、
    林愷培、羅元均、陳學德應連帶給付原告新臺幣（下同）60
    萬元，及自起訴狀繕本送達翌日起至清償日止，按年息5%計
    算之利息。㈡被告鄭曉鳳及陳進中就第一項給付與被告陳政
    峰應連帶給付。㈢被告林鴻穎就第一項給付與被告林愷培應
    連帶給付。㈣被告陳柏村就第一項給付與被告陳學德應連帶
    給付。㈤被告羅國禎就第一項給付與被告羅元均應連帶給付
    。㈥願供擔保，請准宣告假執行。」。嗣原告於民國110年8
    月12日與陳政峰、鄭曉鳳、陳進中、陳學德、陳柏村、羅元
    均、羅國禎成立調解，有調解筆錄在卷可按（訴字卷第145
    頁至147頁），原告並於110年10月5日具狀變更訴之聲明為
    ：「被告林愷培、林鴻穎應連帶給付原告48萬元，及自起訴
    狀繕本送達翌日起至清償日止，按年息5%計算之利息。」（
    下稱變更後聲明），經核與前開規定相符，應予准許。
貳、實體事項
一、原告主張：緣訴外人陳政峰與羅晨揚間因細故發生糾紛，陳
    政峰於107年10月10日夜間，與羅晨揚相約位於高雄市○○
    區○○路00號之楠梓高中大門口談判。原告乃與羅晨揚等20
    餘人共同前往，陳政峰並撥打電話連繫被告林愷培，復由被
    告林愷培號召吳禹龢、陳學德、羅元均等人一同前往。陳政
    峰、吳禹龢及上開其餘人等先至高雄市楠梓區東寧路之加州
    汽車旅館旁籃球場會合，陳政峰當場表示「要與對方打架」
    等語，渠等再轉往高雄市楠梓區清豐六路與土庫六路口之楠
    梓暗路等待羅晨揚到來。嗣原告與羅晨揚等人抵達後發覺勢
    微，即分別騎乘機車逃離現場，陳政峰、吳禹龢、陳學德、
    羅元均、被告林愷培等一方人馬見狀即一路尾隨，追逐至高
    雄市楠梓區土庫六路楠梓高中公車站，並由吳禹龢、陳學德
    、羅元均持棍棒毆打原告，致原告受有頭部鈍挫傷合併頭皮
    撕裂傷（3公分）暨腦震盪、右手第3、4指遠端指骨開放性
    骨折暨指甲床撕裂傷（共3公分）、全身多處鈍挫傷等傷害
    。原告因本件事故需專人照顧1個月，且身心均蒙受相當痛
    楚，受有看護費用60,000元及精神慰撫金540,000元之損害
    ，上開金額總計60萬元。又被告林愷培為90年7月生，於案
    發時未滿20歲，為限制行為能力人，而被告林愷培係由其父
    林鴻穎單獨行使負擔該未成年人之權利義務，被告林鴻穎自
    應依民法第187條第1項規定，就原告所受損害與被告林愷培
    負連帶賠償責任，故經扣除原告與陳政峰、陳學德、羅元均
    、吳禹龢等人調解成立的賠償金，被告尚應連帶給付原告48
    萬元，爰依民法第184條第1項、第185條第1項、第187條、
    第195條規定提起本訴等語，並聲明：如變更後聲明。
二、被告則以：被告林愷培經臺灣臺東地方法院少年法庭調查，
    雖係著手實行刑法第283條之聚眾鬥毆在場助勢之行為，且
    因並未致人於死或重傷，而為法所不罰之犯為未遂行為。又
    尚不足證明被告林愷培曾出手毆打原告，是被告林愷培並未
    與陳政峰、陳學德、羅元均等人有共同傷害原告之犯意聯絡
    與行為分攤，被告林愷培在場助勢之行為應對原告所受傷勢
    無因侵權行為因果關係存在，自無須負損害賠償之責等語置
    辯，並聲明：㈠原告之訴駁回。㈡如受不利判決，願供擔保
    ，請准宣告免為假執行。
三、得心證之理由
  ㈠因故意或過失，不法侵害他人之權利者，負損害賠償責任；
    數人共同不法侵害他人之權利者，連帶負損害賠償責任。造
    意人及幫助人，視為共同行為人；無行為能力人或限制行為
    能力人，不法侵害他人之權利者，以行為時有識別能力為限
    ，與其法定代理人連帶負損害賠償責任，民法第184條第1項
    前段、第185條、第187條第1項前段分別定有明文。又民事
    上之共同侵權行為與刑事上之共同正犯，其構成要件並不完
    全相同，共同侵權行為人間不以有意思聯絡為必要，若行為
    關連共同，亦足成立共同侵權行為。民法第185條第2項所謂
    視為共同行為人之幫助人，係指以積極的或消極的行為，對
    實施侵權行為人予以助力，促成其侵權行為之實施者而言（
    最高法院101年度台抗字第493號裁定參照）。加害人於共同
    侵害權利之目的範圍內，各自分擔實行行為之一部，而互相
    利用他人之行為，以達其目的者，仍不失為共同侵權行為人
    ，而應對於全部所發生之結果，連帶負損害賠償責任（最高
    法院78年度台上字第2479號判決要旨參照）。
  ㈡經查，本件是由陳政峰撥打電話連繫被告林愷培，復由被告
    林愷培號召吳禹龢、陳學德、羅元均等人一同前往，嗣上開
    人等追逐至高雄市楠梓區土庫六路楠梓高中公車站，並由吳
    禹龢、陳學德、羅元均持棍棒毆打原告一節，有被告林愷培
    、訴外人陳政峰、羅元均、陳學德、吳禹龢等人於另案調查
    、刑事偵查中之供述為證，並經本院依職權調取臺灣臺東地
    方法院108年度少調字第71號卷宗、本院109年度簡字第2011
    號刑事卷宗核閱無訛，堪信為真。則被告林愷培雖僅在場而
    未直接參與攻擊原告，然因於事前與其他共同侵權行為人有
    主觀上意思聯絡，即具備主觀之共同關聯性，並到場助勢，
    則於共同侵害權利之目的範圍內，各自分擔實行行為之一部
    ，而互相利用他人之行為，以達其目的，且因聚集眾人威勢
    行強暴脅迫，到場之人即使並未下手實施僅在場助勢，亦已
    對下手實施之同夥提供精神上之幫助，對於損害結果之造成
    客觀上具有行為關連共同，仍應構成共同侵權行為，依民法
    第185條第1項規定負連帶損害賠償責任，應無疑義，故原告
    請求被告林愷培與訴外人陳政峰、吳禹龢、陳學德、羅元均
    等人負共同侵權行為連帶損害賠償責任，自屬有據。又被告
    林愷培於本件共同侵權行為時為17歲（90年7月生），為限
    制行為能力人，且非無識別能力，而被告林鴻穎於案發時為
    被告林愷培之法定代理人，有戶籍謄本存卷可參（審訴卷第
    55頁），則被告林愷培不法侵害他人權利，依上開規定，被
    告林愷培之法定代理人即被告林鴻穎自應與被告林愷培負連
    帶賠償責任。
  ㈢原告所受損害之項目及金額：
  ⒈按不法侵害他人之身體或健康者，對於被害人因此喪失或減
    少勞動能力，或增加生活上之需要時，應負損害賠償責任；
    不法侵害他人之身體、健康、名譽、自由、信用、隱私、貞
    操，或不法侵害其他人格法益而情節重大者，被害人雖非財
    產上之損害，亦得請求賠償相當之金額，民法第193條第1項
    、第195條第1項分別定有明文。又按親屬代為照顧被害人之
    起居，固係基於親情，但親屬看護所付出之勞力並非不能評
    價為金錢，雖因二者身分關係而免除被害人之支付義務，惟
    此種基於身分關係之恩惠，自不能加惠於加害人。故由親屬
    看護時雖無現實看護費之支付，仍應認被害人受有相當於看
    護費之損害，得向加害人請求賠償，始符公平原則（最高法
    院94年度台上字第1543號判決意旨參照）。末慰藉金核給之
    標準固與財產上損害之計算不同，然非不可斟酌雙方身分地
    位、資力與加害程度，及其他各種情形核定相當之數額（最
    高法院51年台上字第223號判例參照）。
  ⒉經查，原告既因被告前開不法行為而受傷，則原告依侵權行
    為之法律關係請求被告賠償其所受損害，於法有據。茲就原
    告請求賠償之項目及金額析述如下：
  ⑴看護費用部分：原告主張因本件事故需專人照顧一個月等情
    ，業據提出高雄榮民總醫院診斷證明書影本為證（審訴卷第
    21頁），並經高雄榮民總醫院函覆需專人照顧一個月指需半
    日專人照顧等語，有高雄榮民總醫院110年5月7日高總管字
    第1103401734號函附卷可參（訴字卷第83頁），是原告雖未
    提出看護收據，然原告由家屬看護部分，自亦得請求加害人
    賠償，又以半日1,200元計算看護費用，尚未逾一般聘請看
    護之費用標準，則原告請求一個月之半日看護費用共3萬6,0
    00元（1,200元*30日=36,000元），即屬有據，逾此範圍之
    請求，則無理由，應予駁回。
  ⑵精神慰撫金部分：原告受被告及其他人等追逐包圍並遭棍棒
    毆打受傷，需經歷診療之過程，已造成日常生活諸多不便，
    其主張受有相當之身心損害，自屬非虛。是本院審酌卷內所
    示兩造學歷、身分地位、教育程度、經濟狀況、原告所受傷
    勢及被告侵權行為態樣等相關情狀後，認原告得請求之精神
    慰撫金以18萬元為適當，逾此數額之請求，則屬無據。。
  ⑶綜上，原告因本件事故受有21萬6,000元之損害（計算式：3
    萬6,000元+ 18萬元=21萬6,000元），堪以認定。
  ㈣原告得請求之賠償金額：
  ⒈按連帶債務人中一人為清償、代物清償、提存、抵銷或混同
    而債務消滅者，他債務人亦同免其責任；債權人向連帶債務
    人中之一人免除債務，而無消滅全部債務之意思表示者，除
    該債務人應分擔之部分外，他債務人仍不免其責任；連帶債
    務人相互間，除法律另有規定或契約另有訂定外，應平均分
    擔義務，民法第274條、第276條第1項、第280條前段分別定
    有明文。依上開規定，債務人應分擔部分之免除，仍可發生
    絕對之效力，亦即債權人與連帶債務人中之一人成立和解，
    如無消滅其他債務人連帶賠償債務之意思，而其同意債務人
    賠償金額超過「依法應分擔額」（民法第280條）者，因債
    權人就該連帶債務人應分擔之部分，並無作何免除，對他債
    務人而言，固僅生相對之效力而無上開條項之適用，但其應
    允債務人賠償金額如低於「依法應分擔額」時，該差額部分
    ，即因債權人對其應分擔部分之免除而有該條項規定之適用
    ，並對他債務人發生絕對之效力（最高法院98年度台抗字第
    200號、100年度台上字第91號裁判意旨參照）。
  ⒉經查，原告對共同侵權行為人所為之請求，除被告林愷培外
    ，尚有陳政峰、陳學德、羅元均、吳禹龢等4人，合計5人共
    同不法侵害原告之權利，致原告受有上開21萬6,000元之損
    害，本件既無證據可認其等間就應分擔額另有約定，依民法
    第185條第1項、第280條本文規定，其5人就該損害應負連帶
    賠償之責，相互間應平均分擔該義務，則其5人依法應分擔
    額各為4萬3,200元（計算式：21萬6,000元÷5＝4萬3,200元
    ）。又上開共同侵權行為人，其中吳禹龢與其法定代理人於
    另案刑事庭審理期間以12萬元與原告成立調解；陳政峰與其
    法定代理人陳進中、鄭曉鳳；陳學德與其法定代理人陳柏村
    ；羅元均與其法定代理人羅國禎均於本院審理期間，分別以
    12萬元、6萬元、6萬元與原告成立調解，原告並均同意拋棄
    對該4人之其餘請求權，且均已受領完畢等情，有調解筆錄
    、電話紀錄查詢表、民事撤回部分起訴暨變更聲明狀在卷可
    參（109年度審易字卷第505號卷第123頁至第124頁、第127
    頁、訴字卷第145頁至第147頁、第163頁）。又依上開調解
    內容，原告並無表明對其他連帶債務人亦同免責，當無免除
    其餘連帶債務人責任之意思表示，自無因原告與該4人為和
    解，即致被告林愷培同免責任。然上開連帶債務人陳政峰、
    陳學德、羅元均、吳禹龢等4人之給付，已逾其依法應分擔
    額，固無民法第276條第1項對連帶債務人中之一人免除債務
    規定之適用，惟依民法第274條之規定，被告林愷培於原告
    受領和解賠償之範圍內同免其責任，故原告請求被告林愷培
    之損害賠償額，扣除陳政峰、陳學德、羅元均、吳禹龢等4
    人因和解所為之清償後，已無剩餘，故原告自不得再請求被
    告林愷培及其法定代理人連帶賠償，堪以認定。
四、綜上所述，原告依共同侵權行為法律關係，請求被告連帶給
    付48萬元，及自起訴狀繕本送達翌日起至清償日止，按年息
    5%計算之利息，為無理由，應予駁回。
五、本件事證已臻明確，兩造間其餘主張及舉證，經本院審酌後
    認與判決之結果不生影響，不再逐一論列，附此敘明。
六、據上論結，原告之訴為無理由，判決如主文。
中    華    民    國  110    年    10    月    29    日
                  民事第二庭 法  官  翁熒雪
以上正本係照原本作成。
如對本判決上訴，須於判決送達後20日內向本院提出上訴狀。如
委任律師提起上訴者，應一併繳納上訴審裁判費。
中    華    民    國  110    年    10    月    29    日
                             書記官  陳奕希